臺灣高等法院刑事判決　　　　　　　　　　　　　　九十三年度上易字第一二九號
　　上　訴　人
　　即　被　告　盧吉茂原名乙.
右上訴人因誣告案件，不服臺灣板橋地方法院九十二年度易字第二三一０號，中華民
國九十二年十一月七日第一審判決（起訴案號：臺灣板橋地方法院檢察署九十二年度
偵字第四九一九號），提起上訴，本院判決如左：
    主  文
上訴駁回。
    事  實
一、盧吉茂明知其所簽發，付款人華泰商業銀行華江分行，支票號碼000000
    0、0000000號，發票日民國九十一年九月十六日、九十一年十月五日，
    面額各為新臺幣（下同）八萬元、七萬二千元之支票二張，均已於九十一年七月
    間某日郵寄予甲○○收受，作為調借現金之用，嗣因向甲○○調現不成，而於同
    年七月底某日，在臺中市○○路○段二四七號附近之公園，將上開支票二張一併
    借予甲○○使用，事實上並未遺失，竟基於誣告之犯意，於九十一年八月十六日
    ，前往華泰商業銀行華江分行，以該二紙支票已於九十一年八月五日在臺中市遺
    失為由，向該付款銀行辦理支票掛失手續，並填寫遺失票據申報書，請求警察機
    關協助偵辦侵占遺失物罪嫌之人，未指定犯人而向該管公務員誣告持有該支票二
    張之人犯有侵占遺失物罪。嗣甲○○持上開面額七萬二千元之支票向王宏章調現
    ，王宏章再將之交付顏義雄作為買賣付款之用，經顏義雄持向聯信商業銀行台北
    分行提示，因掛失止付而遭退票，始由臺北市票據交換所函警循線查獲上情（另
    一張面額八萬元之支票，則由甲○○持向「謝龍雄」調借現金，再輾轉由「鄭先
    生」持向銀行提示，因掛失止付而遭退票）。
二、案經臺中市警察局第一分局報告臺灣臺中地方法院檢察署呈請臺灣高等法院檢察
    署令轉臺灣板橋地方法院檢察署檢察官暨該署檢察官自動檢舉偵查起訴。
    理  由
一、訊據上訴人即被告盧吉茂固不否認於上開時、地，向該管警察機關，申報支票遺
    失並掛失止付之事實，惟矢口否認有誣告犯行，辯稱：支票遺失才去掛失，伊雖
    認識甲○○，但是沒有借票給他等語。
二、經查：
  (一)、右揭事實，業據證人甲○○、王宏章、顏義雄分別於警詢、檢察官偵查及原審
      審理時結證綦詳，並有上開面額七萬二千元之支票及退票理由單、票據掛失止
      付通知書、遺失票據申報書及掛失止付票據提示人資料查報表、臺灣板橋地方
      法院九十一年度催字第二二００號及九十一年度催字第二三六七號民事裁定附
      卷可稽。
  (二)、被告雖一再表示支票確係在台中遺失，然查在外地遺失之物，恰為認識之人即
      甲○○所撿拾，未免過於湊巧，再依被告於本院審理中所陳：「（你人在板橋
      ，為何會在台中遺失？）因為我常常到台中出差，這票我是打算要去買東西支
      付，面額是事先開好八萬元、七萬二千元」、「（你如何知道要買多少，票要
      事先開好？）是大約。」（見本院審判筆錄），可見被告已將系爭支票事先填
      好金額，則以之購物還要多退少補，極不方便，殊違常情，是被告所謂上該支
      票係持往台中購物乙節，顯然無稽。據此堪認被告填載支票應係交付甲○○調
      現之用。
  (三)、檢察官偵查時經徵得被告同意，將之送請法務部調查局施行測謊鑑定結果，認
      被告稱：(一)渠沒有將系爭二張支票交給甲○○；(二)系爭二張支票有遺失，經以
      控制問題法及混合問題法測試，均呈情緒波動之反應，研判有說謊等情，有法
      務部調查局九十二年七月十八日調科參字第０九二００二四０五九０號測謊報
      告書及測謊鑑定過程參考資料各一份在卷可憑。益認被告上開二張支票係交付
      予甲○○，並未遺失，竟仍申報遺失，其自始當即有意圖使不特定人受刑事處
      分，向該管警察機關謊報支票遺失，而有誣告之犯意至明。
  綜上，被告上開辯解，無非事後卸責之詞，不足採信。本件事證明確，被告犯行堪
  以認定，應依法論科。
三、核被告所為，係犯刑法第一百七十一條第一項未指定犯人誣告罪。被告在上開時
    地一次向該管警察機關謊報支票二張遺失，係出於單一犯意所為之行為，為單純
    一罪。原審審酌被告並無前科，有本院被告全國前案紀錄表在卷可憑，兼衡其智
    識程度、生活狀況，因一時失慮，侵害國家司法權行使之正確性，及其犯罪動機
    、目的、手段、所生危害、犯後否認犯行之態度等一切情狀，依刑法第一百七十
    一條第一項、第四十一條第一項前段、罰金罰鍰提高標準條例第一條前段、第二
    條，量處被告拘役五十日，並諭知易科罰金之折算標準，以示懲儆。認事用法核
    無不合，被告上訴猶執陳詞否認犯罪，非有理由，應予駁回。
據上論斷，應依刑事訴訟法第三百六十八條，判決如主文。
本案經檢察官陳維練到庭執行職務。
中　　　華　　　民　　　國　　九十三　　年　　　三　　　月　　二十五　　日
                              臺灣高等法院刑事第一庭
                                  審判長法  官  李　相　助
                                        法  官  黃　聰　明
                                        法  官  楊　貴　雄
右正本證明與原本無異。
不得上訴。
                                        書記官  林　淑　貞
中　　　華　　　民　　　國　　九十三　　年　　　三　　　月　　二十六　　日
附錄：本案論罪科刑法條全文
刑法第一百七十一條第一項
未指定犯人，而向該管公務員誣告犯罪者，處一年以下有期徒刑、拘役或三百元以下
罰金。
